臺灣臺北地方法院刑事判決　　　　　　 100年度易字第2516號
公　訴　人　臺灣臺北地方法院檢察署
被　　　告　林麗麗
上列被告因侵占案件，經檢察官提起公訴（100 年度偵緝字第12
76號）被告於本院準備程序中就被訴事實為有罪之陳述，經告知
簡式審判程序之旨，並聽取公訴人及被告之意見後，本院合議庭
認為適宜由受命法官獨任進行簡式審判程序而裁定改由受命法官
獨任進行簡式審判程序審理，判決如下：
    主  文
林麗麗犯侵占罪，處有期徒刑玖月。緩刑參年。
    事  實
一、緣林麗麗於民國90年4 月13日，在前台證綜合證券股份有限
    公司（業於98年12月19日併入凱基證券股份有限公司）泰順
    分公司（下稱台證公司）開立證券信用交易帳戶，並於92年
    8 月14日上午9 時3 分許，以電話下單方式，委託台證公司
    營業員在股票集中交易市場，以每股新臺幣（下同）42元之
    價格，融券賣出友達光電股份有限公司（下稱友達）股票5
    萬股，再於同日上午10時46分許，以電話下單方式，委託台
    證公司營業員以每股43.1元之價格，融資買進友達股票5 萬
    股，進行當日沖銷交易；嗣台證公司人員於同年月18日凌晨
    1 時9 分許，因操作疏失而誤將林麗麗委託融券賣出上開友
    達股票之股款2,089,133 元匯入其申辦之台新國際商業銀行
    和平分行（下稱台新銀行）帳號00000000000 號證券交割專
    戶，並自動轉入同分行帳號000000000000號綜合存款帳戶。
    詎林麗麗明知上開款項係台證公司因作業錯誤所為之匯款，
    竟意圖為自己不法之所有，於同日上午8 時12分至9 時34分
    許期間，以自動櫃員機提款及臨櫃提款方式，將台新銀行帳
    號000000000000號帳戶內包括上開2,089,133 元股款在內之
    2,010,000 元提領一空，而將其所持有台證公司之上開股款
    悉數侵占入己，並將之兌換為美金後，旋於同日搭機潛逃國
    外。
二、案經台證綜合證券股份有限公司訴請臺北市政府警察局大安
    分局報告臺灣臺北地方法院檢察署檢察官偵查起訴。
    理  由
一、被告林麗麗所犯為死刑、無刑徒刑或最輕本刑為3 年以上有
    期徒刑以外之罪，其於準備程序中就被訴事實為有罪之陳述
    ，經法官告知簡式審判程序之旨，並聽取公訴人之意見後，
    依刑事訴訟法第273 條之1 第1 項規定，裁定進行簡式審判
    程序，合先敘明。
二、上開事實，業據被告於本院審理時坦承不諱（見院卷第25頁
    背面），核與證人即台證公司人員郭釧溥、王玉瓊於偵查時
    之證述相符（見偵二卷第8 、9 、81、82頁；偵三卷第47頁
    ）；復有台證公司證券開戶相關資料、信用交易帳戶申請書
    、融資融券契約書、台新銀行存款業務申請書、扣款同意書
    、股票交易明細對帳單、證券成交回報明細表、普通違約申
    報申請書、違約申報明細查詢、台證公司銀行劃撥提存清冊
    、台新銀行上開帳戶客戶歷史檔交易明細查詢、存摺交易明
    細、存款取款憑條、凱基證券公司合併台證公司相關資料及
    被告入出境資料查詢結果等件在卷可稽（見偵二卷第15至19
    、21至24、26、30、33至74頁；偵三卷第25至32、54至60頁
    ）。綜上，足認被告之前揭任意性自白與事實相符，堪信為
    真實。是本件事證明確，被告上開侵占之犯行堪以認定，應
    予依法論科。
三、新舊法比較：
    被告所為上揭侵占犯行，犯罪時間係在95年7 月1 日之前，
    此部分犯罪行為後，刑法業於94年2 月2 日修正公布部分條
    文，並於95年7 月1 日施行。依修正後刑法第2 條第1 項規
    定「行為後法律有變更者，適用行為時之法律。但行為後之
    法律有利於行為人者，適用最有利於行為人之法律」，此條
    規定與刑法第1 條罪刑法定主義契合，係規範行為後法律變
    更所生新舊法律比較適用之準據，是刑法第2 條本身雖經修
    正，尚無比較新舊法之問題，應一律適用裁判時之現行刑法
    第2 條，以決定適用之刑罰法律，先予敘明。又本次修正涵
    蓋之範圍甚廣，故比較新舊法時，應就罪刑有關之共犯、牽
    連犯、連續犯、有無累犯加重、自首減輕暨其他法定加減原
    因與加減例等一切情形，綜其全部罪刑之結果而為比較，有
    最高法院95年5 月23日95年度第8 次刑庭會議決議可資參照
    。經查，被告行為後，刑法第33條第5 款關於罰金刑之規定
    業經修正，修正前刑法第33條第5 款規定：「罰金：1 元（
    銀元）以上」，並依現行法規所定貨幣單位折算新臺幣條例
    規定，以銀元1 元折算新臺幣3 元，修正後刑法第33條第5
    款則規定：「罰金：新臺幣1,000 元以上，以百元計算之」
    ，惟修正後刑法第33條第5 款所定罰金刑最低數額，較之修
    正前提高，自以修正前刑法第33條第5 款規定較有利於被告
    。依修正前、後之比較，以被告行為時即95年7 月1 日修正
    施行前之刑法，較有利於被告，自應依修正後刑法第2 條第
    1 項前段規定，適用修正前刑法之相關規定。又依增訂之刑
    法施行法第1 條之1 規定：「中華民國94年1 月7 日刑法修
    正施行後，刑法分則編所定罰金之貨幣單位為新台幣。94年
    1 月7 日刑法修正時，刑法分則編未修正之條文定有罰金者
    ，自94年1 月7 日刑法修正施行後，就其所定數額提高為30
    倍。但72年6 月26日至94年1 月7 日新增或修正之條文，就
    其所定數額提高為3 倍」，比較修正之刑法施行法第1 條之
    1 第2 項與罰金罰鍰提高標準條例第1 條，兩者適用結果之
    罰金額度，就罰金法定刑提高之「刑罰權規範內容」並無有
    利或不利之變更，自無刑法第2 條第1 項比較新舊法之適用
    ，應逕適用裁判時之刑法施行法第1 條之1 （最高法院95年
    度第21次刑事庭會議決議參照）。
四、核被告所為，係犯刑法第335 條第1 項之侵占罪。公訴意旨
    固認被告係犯刑法第339 條第1 項之詐欺取財罪，惟查，本
    案被告係以正常程序進行融資、融券之股票當日沖銷交易，
    嗣因於台證公司作業疏失，誤將本不因匯入之融券賣出股款
    匯入被告帳戶，而被告發現上情後，心生貪念，始起意侵占
    上開款項等情，業據證人王玉瓊於本院審理時供述明確（見
    院卷第20頁背面），並經本院認定如前，是尚不生起訴書所
    指被告假意利用融券賣出及融資買進股票方式，製作當日沖
    銷交易之假象，使台證公司人員陷於錯誤而將融券賣出股款
    匯入被告帳戶之情形，則被告所辯其並無詐欺之犯意，應堪
    採信。從而，本案被告之行為應論以刑法第335 條第1 項之
    侵占罪，公訴人認被告涉犯刑法第339 條第1 項之詐欺取財
    罪，尚有未合，惟因兩者基本社會事實相同，爰依法變更起
    訴法條（最高法院97年度台非字第375 號判決意旨參照）。
    爰審酌被告於發現證券公司誤將融券賣出股票之股款匯入其
    帳戶後，心生貪念，擅自提領上開款項而非法侵占金額高達
    201 萬元，並旋即潛逃國外長達近8 年之久，所為實有不該
    ，然其並無犯罪前科紀錄，素行尚稱良好，且於犯後已坦承
    犯行，並先賠償告訴人部分損失而與告訴人達成和解，有刑
    事陳報狀及分期償還協議書各1 份存卷可查，及其智識程度
    、犯罪之動機、目的、手段、告訴人所受損害等一切情狀，
    爰量處如主文所示之刑，以資懲儆。
五、另按「本條例施行前，經通緝而未於中華民國96年12月31日
    以前自動歸案接受偵查、審判或執行者，不得依本條例減刑
    」，中華民國九十六年罪犯減刑條例（下稱減刑條例）第5
    條定有明文。查本案被告犯罪時間固係於96年4 月24日以前
    ，惟減刑條例係於96年7 月16日施行，被告於減刑條例施行
    前之93年2 月24日已經臺灣臺北地方法院檢察署（下稱臺北
    地檢署）發布通緝，於100 年7 月29日始返國歸案，有臺北
    地檢署通緝書稿、刑事聲請書、內政部警政署航空警察局通
    緝案件移送書、調查筆錄、臺北地檢署撤銷通緝書等件在卷
    可憑（見偵二卷第102 、103 、108 至111 頁；偵三卷第1
    至4 頁），是依上開規定，自不得予以減刑，附此敘明。末
    查，被告前未曾因故意犯罪受有期徒刑以上刑之宣告等情，
    有臺灣高等法院被告前案紀錄表在卷可參，其因一時失慮，
    偶罹刑典，且犯後已與告訴人達成和解，被告經此偵審程序
    及罪刑之宣告，應能知所警惕，信無再犯之虞，本院認所宣
    告之刑以暫不執行為適當，爰併予宣告緩刑3 年，以啟自新
    。
據上論斷，應依刑事訴訟法第273 條之1 第1 項、第299 條第1
項前段、第300 條，刑法第2 條第1 項前段、第335 第1 項、第
74條第1 項第1 款，刑法施行法第1 條之1 ，判決如主文。
本案經檢察官柯木聯到庭執行職務。
中    華    民    國   100    年    12    月    27    日
                  刑事第十二庭  法  官  羅立德
以上正本證明與原本無異。
如不服本判決應於收受送達後10日內向本院提出上訴書狀，並應
敘述具體理由；其未敘述上訴理由者，應於上訴期間屆滿後20日
內向本院補提理由書（均須按他造當事人之人數附繕）「切勿逕
送上級法院」。
                                書記官  鄭淑丰
中    華    民    國   100    年    12    月    27    日
附錄本案論罪科刑法條全文：
中華民國刑法第335條：
意圖為自己或第三人不法之所有，而侵占自己持有他人之物者，
處5 年以下有期徒刑、拘役或科或併科1 千元以下罰金。
前項之未遂犯罰之。